# 请教陈老师关于会计准则 3 号解释中拆迁补偿问题

提问人：江 3 石 时间：2019-12-22 08:05:12
根据企业会计准则 3 号解释中关于政府给予的拆迁补偿的规定 “企业取得的拆迁补偿款扣除转入递延收益后的金额后如有结余的，应作为资本公积处理”，上述规定是否废止？但是实务审计中客户将结余转入了当期损益，并认为转入资本公积不合理。

回答人：chenyiwei
请参考 2018 版政府补助准则应用指南中的【例 1 】：
【例 1 】2×17 年 2 月，甲企业与所在城市的开发区人民政府签订了项目合作投资协议，实施 “退城进园”技改搬迁。根据协议，甲企业在开发区内投资约 4 亿元建设电子信息设备生产基地。生产基地占地面积 400 亩，该宗项目用地按开发区工业用地基准地价挂牌出让，甲企业摘牌并按挂牌出让价格缴纳土地出让金 4 800 万元。甲企业自开工之日起须在 18 个月内完成搬迁工作，从原址搬迁至开发区，同时将甲企业位于城区繁华地段的原址用地（ 200 亩，按照所在地段工业用地基准地价坪估为 1 亿元）移交给开发区政府收储，开发区政府将向甲企业支付补偿资金 1 亿元。
本例中，为实施 “退城进园”技改搬，甲企业将其位于城区繁华地段的原址用地移交给开发区政府收储，开发区政府为此向甲企业支付补偿资金 1 亿元。由于开发区政府对甲企业的搬迁补偿是基于甲企业原址用地的公允价值确定的，实质是政府按照相应资产的市场价格向企业购买资产，企业从政府取得的经济资源是企业让渡其资产的对价，双方的交易是互惠性交易，不符合政府补助无偿性的特点。因此，甲企业收到的 1 亿元搬迁补偿资金不作为政府补助处理，而应作为处置非流动资产的收入。
因此，新修订的政府补助准则及其应用指南执行后，即使是对于完全为了市政建设的被动搬迁，只要补偿款的确定原则是依据被拆迁房产的公允价值（或者以等值的房产进行置换），也是视同为具有商业实质的资产处置业务进行会计处理，可确认资产处置损益，搬迁补偿款结余也不再转入资本公积，不再执行《企业会计准则解释第 3 号》第四条的规定。